臺灣桃園地方法院刑事判決　　　　　　　　　　　　九十二年度訴字第一七一四號
　　公　訴　人　臺灣桃園地方法院檢察署檢察官
　　被　　　告　丙○○
　　選任辯護人　黃良池律師
　　被　　　告　甲○○
　　選任辯護人　楊致一律師
右列被告因違反毒品危害防制條例等案件，經檢察官提起公訴（九十二年度偵字第一
二七九四號），本院判決如左：
    主  文
丙○○共同運輸第一級毒品，累犯，處有期徒刑玖年。扣案之第一級毒品海洛因貳包
（合計淨重參肆點零壹公克），均沒收銷燬之；扣案之包裝海洛因用之塑膠膜紙肆張
、錫箔紙壹張，均沒收。
甲○○共同運輸第一級毒品，處有期徒刑肆年。扣案之第一級毒品海洛因貳包（合計
淨重參肆點零壹公克），均沒收銷燬之；扣案之包裝海洛因用之塑膠膜紙肆張、錫箔
紙壹張，均沒收。
    事  實
一、丙○○前於民國七十九年間因違反肅清煙毒條例案件，經臺灣板橋地方法院判處
    有期徒刑四年，提起上訴後，經臺灣高等法院判決駁回上訴確定，嗣因中華民國
    八十年罪犯減刑條例減為有期徒刑二年八月，又於同年因違反肅清煙毒條例案件
    ，經臺灣板橋地方法院判處有期徒刑三年確定，亦因前開減刑條例減為有期徒刑
    二年，並於七十九年十一月九日入監服刑，嗣於八十二年八月十六日因縮短刑期
    假釋出監，又於八十四年間同樣因違反肅清煙毒條例案件，經臺灣板橋地方法院
    判處有期徒刑三年確定，上開假釋經法院撤銷後，應執行殘刑有期徒刑二年二月
    二十日，並於八十六年二月二十一日入監服刑，執行上開殘刑及有期徒刑三年，
    嗣於八十八年七月二十一日因縮短刑期假釋出監，嗣假釋未經撤銷視為以已執行
    完畢論。詎其不知悔改，緣甲○○與丙○○之兒子郭金和為從小一起長大的朋友
    ，於九十二年七月二十六日受丙○○之請託，搭機前往郭金和位於中國廣東省廣
    州市靠近白雲機場之租屋處將錢交給郭金和，嗣於同年月二十八日返回臺灣，郭
    金和於甲○○回國前交給甲○○一封遺書囑其交給郭金和之母親，甲○○回國後
    忘記此事，而郭金和果真在上開租屋處因注射海洛因過量自殺身亡，丙○○得知
    此事後，為前往中國辦理郭金和之後事，因未曾出國又不知郭金和之住處，於是
    央求甲○○陪同前往，兩人乃於九十二年八月一日搭乘澳門航空公司編號ＮＸ五
    ０五號班機前往澳門，於當日抵達澳門後，即驅車前往郭金和上開住處後，丙○○在該住處之客廳窗簾下方找到郭金和施用剩下之海洛因磚，即將該海洛因磚放
    在褲袋裡，帶至其姪子葉榮輝位於中國廣東省廣州市之住處並借住該處，嗣於同
    年月四日晚上某時，甲○○及丙○○均明知海洛因為毒品危害防制條例所規定之
    第一級毒品，並經我國行政院公告為甲類第四款之管制進出口物品，非經許可，
    不得非法持有及運輸，丙○○竟起意要將該海洛因運輸回國供己施用，惟因本身
    前有施用毒品之前案紀錄，擔心成為海關重點檢查之對象，即央求甲○○為其夾
    帶海洛因回國，甲○○因之前忘記將郭金和所交付之遺書轉交郭金和之母親，致
    未能即時防止郭金和自殺而感到內疚，乃答應丙○○之請求，二人即基於共同運
    輸及私運夾帶管制進口之第一級毒品海洛因闖關之犯意聯絡，由丙○○在該葉榮
    輝之住處將該海洛因磚敲碎分裝成兩包，於次日（即五日）早上打開其中一包取
    出海洛因，以注射腳踝之方式施用海洛因後（施用部分由檢察官另行偵辦），再
    以塑膠膜紙、香菸內包裝之錫箔紙包裝內含第一級毒品海洛因（合計淨重三四‧
    ０一公克，純度七五‧九六％，純質淨重二五‧八三公克）二包後，甲○○即依
    丙○○之指示，將上開毒品海洛因分別藏置在甲○○雙腳所穿著之休閒襪內，嗣
    於九十二年八月五日十時三十分許，二人即自中國大陸廣東省廣州市乘車前往澳
    門，再由澳門搭乘澳門航空公司編號ＮＸ－六０八號班機，飛抵入境桃園中正機
    場，該二包海洛因毒品則隨甲○○入境，而以此方式將上開屬管制物品之第一級
    毒品海洛因運輸及私運進口我國境內。嗣於同日二十三時許，因該班機係從澳門
    起飛屬於重點檢查之班機，丙○○因有毒品前科而在中正機場第一航廈入境室第
    十六號紅線檢查臺接受一般特別檢查，甲○○則在第十五號綠線免申報檢查臺受
    檢，當財政部臺北關稅局稽查組人員乙○○要求甲○○脫下鞋子接受檢查時，甲○○在未被有偵查犯罪職權之機關或公務員發覺其為犯人前，即主動將其藏放在
    雙腳所穿休閒襪內之上開海洛因毒品二包交給乙○○，並指稱該毒品海洛因係正
    在十六號檢查臺受檢之丙○○所有，再向在場值勤之內政部警政署航空警察局警
    員自首，進而接受裁判，丙○○與甲○○則為警當場逮捕，並扣得丙○○所有之
    上開海洛因毒品二包（含包裝海洛因之塑膠膜紙四張、錫箔紙一張），嗣警員拆
    開包裝紙取出海洛因以聯勤二０四廠製之煙毒品檢驗Ａ包試劑作初步檢驗呈海洛
    因反應後，將海洛因二包分別另用塑膠袋鉛封送請法務部調查局鑑驗，始偵悉上
    情。
二、案經內政部警政署航空警察局移送臺灣桃園地方法院檢察署檢察官偵查起訴。
    理      由
一、訊據被告甲○○對於右揭時、地運輸第一級毒品海洛因而為警查獲之事實，固均
    坦承不諱，惟辯稱：伊在中國受到被告丙○○之恐嚇、脅迫，若不幫丙○○帶海
    洛因回國，丙○○要將伊手筋、腳筋砍斷，伊當時一個人在中國不得不答應云云
    ，被告丙○○則辯稱：扣案之海洛因不是伊的，伊是第一次出國，不知道甲○○
    為何會帶海洛因，且伊只是在出國前有用抽煙的方式施用海洛因一次，在中國停
    留期間沒有施用海洛因云云，經查：
（一）右揭犯罪事實，業據被告甲○○於警、偵訊及本院調查、審理時供承不諱，並
      經證人乙○○即財政部臺北關稅局稽查組人員於本院審理時證稱：「丙○○先
      在十六號臺接受另外一位同事檢查，甲○○是走十五號檢查臺由我配合航警抽
      檢，因為甲○○所搭乘的班機是從澳門回來的，是屬於重點檢查的班機，原先
      我們是請甲○○先生當時穿的鞋子讓我們檢查，范先生並沒有脫鞋子，主動直
      接從所穿的襪子取出二包疑似毒品的東西，指稱是受正在接受檢查的同行友人
      丙○○所託帶進來．．．」、「（海關人員及航警人員所以會知道被告丙○○
      牽涉本案是因為被告甲○○供出的關係？）是的」、「（你們為何沒有抽檢丙○○？）有。因為丙○○本身有煙毒前科所以是列管檢查對象，所以他走十六
      號檢查台。並沒有情報指出被告回國有攜帶毒品。是一般的特別檢查」、「（
      甲○○為何沒有走特別檢查台？）因為甲○○沒有前科，但他是搭乘重點班機
      ，所以還是要檢查」等語（見本院九十三年二月二十四日審判筆錄第六頁、第
      七頁）明確，並有白粉二包（含包裝用之塑膠膜紙四張、錫箔紙一張）扣案暨
      扣案白粉包裝、夾藏情形照片共四幀、登機證及護照影本、旅客出入境紀錄查
      詢資料、臺北關稅局扣押貨物、運輸工具收據及搜索筆錄、航空警察局安檢隊
      第二組查獲涉嫌毒品危害防制條例毒品初步鑑驗報告單等在卷可憑。再者，扣
      案之白粉二包經送驗結果，確均含有毒品海洛因成份（合計淨重三四‧０一公
      克，純度七五‧九六％，純質淨重二五‧八三公克、包裝重二‧八九公克），
      亦有法務部調查局九十二年九月五日調科壹字第０八０００六七六九號鑑定通
      知書一紙附卷足佐。
（二）被告丙○○雖辯稱：伊並未叫被告甲○○運輸毒品，且扣案之毒品不是伊的云
      云，然查扣案之海洛因毒品係被告丙○○在其子郭金和位於中國廣東省廣州市
      住處客廳窗簾下找到後，放進褲袋內攜至被告丙○○之姪子葉榮輝住處，被告
      丙○○並取出一部份海洛因以注射方式施用等情，業據被告甲○○於本院審理
      時，經本院分離調查證據程序，而為被告丙○○之證人時證稱：「（這次你被
      查獲之毒品如何來？）在郭金和自殺死亡的住處客廳窗簾下找到的」、「（丙○○找到毒品時你是否在現場？）我當時有在那裡，丙○○將毒品放在他現在
      穿的褲子口袋內」、「（丙○○找到毒品時你是否親眼看見？）他找到毒品的
      動作我沒有親眼看到，但是他有告訴我說他在窗簾下有踢到毒品，那時候只有
      用透明的塑膠袋包著，他就把毒品放到褲袋內」、「（丙○○找到毒品是哪一
      天？）八月一日。就是第一天到大陸他兒子死亡的住處」、「（丙○○將毒品
      放入褲袋之後然後你們去何處？）就直接到葉榮輝的住處，被告丙○○就拿那
      包海洛因出來用注射的方式施用。注射兩腳腳踝」、「（被告丙○○一共注射
      幾針？）注射幾針我不知道，但我看過他注射二次。第一次八月一日，第二次
      是八月五日早上。兩次都在葉榮輝的住處」等語（見本院九十三年二月二十四
      日審判筆錄第一一頁至一三頁）明確，且被告丙○○於九十二年八月五日回國
      當日為警查獲後，於次日上午二時四十分許採尿（編號：Ｍ０三二號）送驗結
      果，呈嗎啡（海洛因屬嗎啡類毒品）陽性反應，亦有內政部警政署航空警察局
      被採尿人姓名資料編號對照表、桃園縣衛生局不法藥物尿液檢定書各一紙在卷
      可稽，被告丙○○雖辯稱伊最後一次施用海洛因，是在出國前即九十二年八月
      一日上午六時許施用云云，惟按「人體施用毒品海洛因經尿液排出之時間，依
      吸食量多寡，人體功能代謝、施用者之年齡及性別有所差異，惟一般而言，施
      用者在二十六小時內所排出之尿液均有可能被檢出」，有行政院衛生署藥物食
      品檢驗局八十一年九月八日（八一）藥檢壹字第八一一四八八五號函在卷可考
      ，是被告丙○○自不可能於九十二年八月一日最後一次施用海洛因後，於同年
      八月六日驗尿後還能從尿液中檢驗出嗎啡陽性反應，足證被告甲○○證稱被告
      丙○○於九十二年八月五日上午從扣案之海洛因毒品取出施用等語，應堪採信
      。且被告甲○○前均無施用毒品之前科紀錄，此有臺灣高等法院被告全國前案
      紀錄表在卷可參，又被告甲○○為警查獲後經採尿送驗結果，均無毒品海洛因
      反應，此亦有內政部警政署航空警察局被採尿人姓名資料編號對照表、桃園縣
      衛生局不法藥物尿液檢定書、臺灣檢驗科技股份有限公司濫用藥物尿液檢驗報
      告各一紙在卷可稽，足見被告甲○○均未曾施用毒品海洛因，若扣案之毒品海
      洛因為被告甲○○所有，何以被告甲○○在中國停留期間未取出海洛因施用？
      反而係被告丙○○從中取出海洛因施用？況被告丙○○亦不否認其子係注射海
      洛因自殺死亡等情，業據其於檢察官聲請羈押時，在本院調查時供述明確（見
      本院九十二年度聲羈字第三００號卷第九頁），足見被告丙○○之子郭金和生
      前確持有毒品海洛因，此與被告甲○○稱毒品海洛因係在郭金和生前住處尋獲
      等情相符，則扣案之海洛因既係在被告丙○○之子郭金和租屋處找到，其重量
      有三四‧０一公克，在臺灣黑市之價值不斐，被告丙○○豈有任由被告甲○○
      拿走，而不自己取走施用之理？被告丙○○辯稱：扣案之海洛因非其所有云云
      ，要與事證不符，實難採信。
（三）再被告甲○○係因被告丙○○之子郭金和在中國廣東省廣州市之住處施用海洛
      因過量自殺死亡，應被告丙○○之請求陪同前往處理郭金和之後事，才與被告
      丙○○一起前往中國，機票錢均是由被告丙○○代墊，俟被告甲○○回國領薪
      水後，才將機票錢還給丙○○乙節，為被告二人所不否認，復有中國廣州市○○○○○街派出所出具之死亡醫學證明書、廣州市殯儀館遺體殯殮證明書在卷
      足證（見本院九十二年度偵聲字第三三九號卷第五頁、第六頁），可見本件係
      被告丙○○要去中國處理其子郭金和之後事，被告甲○○僅係被動地陪同被告
      丙○○前去處理郭金和之後事，又因被告丙○○前有施用毒品之前科紀錄，於
      返回國時會遭到海關人員之特別檢查，而被告甲○○則無此前案紀錄，並不會
      遭到特別地檢查等情，業經證人乙○○於本院審理時證稱無訛（見本院九十三
      年二月二十四日審判筆錄第七頁），而被告甲○○於本院調查時分別供稱：「
      ．．．因為我心裡內疚所以我就答應了，我想說如果可以帶過去，就算還他兒
      子一份人情，我也不想這樣」、「．．．他們跟我說因為丙○○的兒子郭金和
      叫我幫他帶一封信，指明要拿給他媽媽，結果我忘記交給他媽媽，導致郭金和
      自殺身亡，他們說是我害死的．．．丙○○在大陸廣東跟我說他兒子都已經被
      我害死了，叫我幫他帶一點海洛因回來，說他自己要用的．．．」等語（見本
      院九十二年十二月一日訊問筆錄第三頁及本院九十二年度聲羈字第三００號卷
      第八頁），堪認被告丙○○當時有見於此，乃利用被告甲○○前無施用毒品之
      前案紀錄，於入關時不易被查獲，及被告甲○○因未將郭金和之遺書及時交給
      郭金和之母親，致郭金和死亡產生內心之愧疚等因素，而要求被告甲○○運輸
      海洛因。且參以被告甲○○與被告丙○○係認識二、三十年之鄰居，彼此感情
      普通，與郭金和則是從小就認識的朋友，感情不錯乙節，業據被告甲○○於本
      院審理時供稱明確（見本院九十三年二月二十四日審判筆錄第九頁、第十頁、
      第一五頁），可見被告甲○○與被告丙○○彼此並無仇怨，被告甲○○應無故
      意誣攀被告丙○○之理，又被告甲○○於本院審理時亦供稱：「（你是否認為
      跟警察說海洛因是丙○○的，可以減輕你的刑責？）我當時根本就不知道，我
      只是說實話」等語（見本院九十三年二月二十四日審判筆錄第一九頁），是亦
      無證據證明被告甲○○當時係為減輕自己之罪責，而誣指扣案之毒品為被告丙○○所有，況被告甲○○縱供出共犯亦無從依毒品危害防制條例第十七條之規
      定減輕其刑，此部分詳後述之。是被告丙○○辯稱並無委託被告甲○○運輸海
      洛因云云，均與事理相違，不足採信，自應以被告甲○○之供述較為可採。
（四）至被告甲○○辯稱：伊係受到被告丙○○之恐嚇、脅迫，才不得不幫被告丙○○運輸毒品云云，惟被告甲○○於警詢及檢察官第一次偵訊時分別供稱：「於
      七月二十八日入境時，郭金和就要我帶毒品給他父親，我因害怕不敢幫他帶，
      這次基於對郭金和死亡感到心裡內疚，於是就答應丙○○所託．．．」、「（
      為何幫他攜帶？）我知道是海洛因，因為我內疚，丙○○的兒子郭金和（從母
      姓）有叫我交一封信給他媽，我遲交而郭金和卻自殺，我內疚才會答應幫忙他
      帶」等語（見偵查卷第六頁正面、第三七頁正面），均未曾抗辯係遭被告丙○○之恐嚇及脅迫而運輸毒品，嗣經檢察官聲請羈押而於本院調查時亦稱係因內
      疚而幫被告丙○○運輸毒品（見本院九十二年度聲羈字第三００號卷第八頁）
      ，且訊據被告丙○○則堅詞否認有何脅迫、恐嚇被告甲○○之情事（見本院九
      十二年十二月十九日訊問筆錄第四頁），是被告甲○○辯稱當時係遭被告丙○○之恐嚇、脅迫才不得不運輸毒品，應係被告甲○○之片面之詞，尚乏證據足
      資證明被告甲○○之辯解可採，被告甲○○上開辯解，實係其事後卸責之詞，
      不足採信。
（五）本案因被告丙○○、甲○○各執一詞，被告二人於檢察官偵訊時均同意接受測
      謊，並送請合格鑑定機關內政部警政署刑事警察局接受測謊鑑定。經該局以刺
      激測試法及ＤＯＤＰＩ區域比對法之鑑定方法，鑑定結果：「一、受測人甲○○於測前會談稱被查扣的毒品不是他的，經測試結果並無不實反應。二、受測
      人丙○○於測前會談否認這批毒品是他叫甲○○帶回來的，經測試結果，丙○○對本案呈不實反應」，有該局九十二年十一月二十日刑鑑字第０九二０二二
      一０五四號測謊鑑驗結果通知書一件在卷可證。而按「測謊鑑定，係依一般人
      若下意識刻意隱瞞事實真相時，會產生微妙之心理變化，例如：憂慮、緊張、
      恐懼、不安等現象，而因身體內部之心理變化，身體外部之生理狀況亦隨之變
      化，例如：呼吸急促、血液循環加速、心跳加快、聲音降低、大量流汗等異常
      現象，惟表現在外之生理變化，往往不易由肉眼觀察，乃由測謊員對受測者提
      問與待證事實相關之問題，藉由科學儀器（測謊機）紀錄受測者對各個質問所
      產生細微之生理變化，加以分析受測者是否下意識刻意隱瞞事實真相，並判定
      其供述是否真實；測謊機本身並不能直接對受測者之供述產生正確與否之訊號
      ，而係測謊員依其專業之學識及經驗，就測謊紀錄，予以客觀之分析解讀，至
      於測謊鑑定究竟有無證據能力，刑事訴訟法並無明文規定，惟實務上，送鑑單
      位依刑事訴訟法第二０八條第一項規定，囑託法務部調查局或內政部警政署刑
      事警察局為測謊檢查，受囑託機關就檢查結果，以該機關名義函覆原囑託之送
      鑑單位，該測謊檢查結果之書面報告，即係受囑託機關之鑑定報告，該機關之
      鑑定報告，形式上若符合測謊基本程式要件，包括：（１）經受測人同意配合
      ，並已告知得拒絕受測，以減輕受測者不必要之壓力；（２）測謊員須經良好
      之專業訓練與相當之經驗；（３）測謊儀器品質良好且運作正常；（４）受測
      人身心及意識狀態正常；（５）測謊環境良好，無不當之外力干擾等要件，即
      賦予證據能力，非謂機關之鑑定報告書當然有證據能力；具上述形式之證據能
      力者，始予以實質之價值判斷，必符合待證事實需求者，始有證明力；刑事訴
      訟法就證據之證明力，採自由心證主義，由法院本於確信自由判斷，惟法院之
      自由判斷，亦非漫無限制，仍不得違背經驗法則及論理法則；測謊檢查之受測
      者可能因人格特性或對於測謊質問之問題無法真正瞭解，致出現不應有之情緒
      波動反應，此時若過於相信測謊結果，反而有害於正當之事實認定，又測謊檢
      查之時間過遲，攸關受測者情緒得否平復，與鑑定之精確性非無影響，此時間
      因素，事實審法院於取捨時不得不予考量；惟一般而言，受測者否認犯罪之供
      述呈現不實之情緒波動反應，不得採為有罪判決之唯一證據，若受測者否認犯
      罪之供述並無不實之情緒波動反應，又無其他積極證據證明其被訴之犯罪事實
      ，自得採為有利於受測者之認定」（最高法院九十二年度臺上字第三八二二號
      判決意旨參照）。本件測謊鑑定係在被告二人均同意下所為；實施測謊鑑定之
      鑑定人為內政部警政署刑事警察局測謊組組員周茜苓，周茜苓係自警察大學刑
      事研究所畢業後，其碩士論文即是研究有關測謊之課題，並於內政部警政署刑
      事警察局完成測謊訓練七級班課程，並從八十八年間起實際從事測謊鑑識，其
      完成之測謊鑑識案件超過三百件。此有本院電話紀錄一件在卷可查，是本件鑑
      定人具有專業訓練與相當之經驗，應無疑問；又查無證據證明測謊儀器受損或
      不良；且受測人二人均為身心及意識正常之人，亦無證據證明其等在受測當日
      有不正常之身心狀態；此外，更無證據證明有外力干擾受測當日之情。是本件
      鑑定通知書符合前述最高法院前開判決意旨之前提要件，應具有證據能力，毋
      庸置疑，而對其證明力之判斷，本院認為被告丙○○既經鑑定有說謊之情，而
      指證被告丙○○之被告甲○○則經鑑定未說謊，另輔前開證據及情節前述，被
      告丙○○否認未涉本案，顯有說謊之情，尚難採信。
（六）綜上所述，應可認被告丙○○為本件運輸毒品之共犯，被告二人上開所辯並無
      可採。本件事證明確，被告二人上開犯行洵堪認定，均應依法論科。
二、按海洛因為毒品危害防制條例第二條第一項第一款所稱之第一級毒品，並為行政
院依據懲治走私條例第二條第四項授權訂定公告之「懲治走私條例公告管制物品
    項目及其數額」，其中甲項管制進出口物品第四款所列之毒品。被告甲○○為被
    告丙○○將海洛因私運返抵臺灣，擬供被告丙○○施用，核其等所為分別係犯毒
    品危害防制條例第四條第一項之運輸第一級毒品罪及懲治走私條例第二條第一項
    之私運管制物品進口逾公告數額罪。被告二人持有第一級毒品之低度行為，為其
    等運輸之高度行為所吸收，不另論罪。被告二人就上開犯行間，互有犯意聯絡及
    行為分擔，皆為共同正犯，其等係以一行為，同時觸犯前開二罪，為想像競合犯
    ，應從一重以毒品危害防制條例第四條第一項之運輸第一級毒品罪處斷。經查被
    告二人犯本件運輸第一級毒品犯行後，毒品危害防制條例業於九十三年一月九日
    修正施行，修正前及修正後之毒品危害防制條例第四條第一項關於運輸第一級毒
    品罪之刑度均為「死刑或無期徒刑，處無期徒刑者，得併科新臺幣一千萬元以下
    罰金」，並未修正，依刑法第二條第一項前段之規定，本件自應適用新法處斷。
    又被告丙○○曾受事實欄所記載有期徒刑之宣告及執行，有卷附臺灣高等法院被
    告全國前案紀錄表足憑，其於執行完畢後，五年以內再犯本件有期徒刑以上之罪
    ，為累犯，除法定本刑死刑及無期徒刑部分，依法不得加重外，並加重其刑。按
    毒品危害防制條例第四條第一項規定，製造、運輸、販賣第一級毒品者，係同其
    刑度，顯認運輸毒品應與製造、販賣之行為具有相等之不法內涵及危害程度，第
    查，被告二人所運回之海洛因既係備供被告丙○○自行施用，惟施用毒品，究其
    性質乃屬自殘行為，於他人法益並無直接積極之侵害，為此目的而運輸毒品之危
    害程度實難與對社會具有深廣危害之販賣或製造海洛因行為等同相視而邀受同罰
    ，且被告二人運回之毒品僅有三四‧０一公克，審此情狀，本院認縱科以本罪法
    定最低度刑無期徒刑，猶嫌過重且失之苛酷，情輕而法重，被告二人所為亦非全
    無可值憫恕之處，爰依刑法第五十九條規定酌減其刑，就被告丙○○之部分先加
    後減之。另按對於未發覺之罪自首而受裁判者，減輕其刑，刑法第六十二條前段
    定有明文，而所謂發覺，固非以有偵查犯罪權之機關或人員確知其人犯罪無誤為
    必要，而於對其發生嫌疑時，即得謂為已發覺；但此項對犯人之嫌疑，仍須有確
    切之根據得為合理之可疑者，始足當之，若單純主觀上之懷疑，要不得謂已發生
    嫌疑（最高法院七十二年臺上字第六四一號判例意旨參照），本件被告甲○○於
    中正國際機場入關檢查行李時，檢查行李之海關人員即證人乙○○雖曾要求被告
    甲○○脫下鞋子檢查，此僅係一般特別檢查之程序，當時之證人乙○○在場之警
    員均未懷疑、亦無情報顯示被告甲○○當時有攜帶毒品，則被告甲○○主動將其
    藏放在雙腳所穿休閒襪內之上開海洛因毒品交給證人乙○○，並向在場值勤之內
    政部警政署航空警察局警員自首，進而接受裁判，堪認被告甲○○當時確實在未
    被有偵查犯罪職權之機關或公務員發覺其為犯人前自首，而符合刑法第六十二條
    自首之規定，是就被告甲○○之部分，除依刑法第五十九條規定酌減其刑外，並
    就自首之規定遞減之。至被告甲○○之選任辯護人辯稱被告甲○○向員警自首後
    ，主動供出毒品之來源係被告丙○○所有，亦應符合毒品危害防制條例第十七條
    關於減刑之規定云云，惟按「毒品危害防制條例第十七條規定：犯第四條第一項
    之罪，供出毒品來源，因而破獲者，得減輕其刑，其立法意旨重在鼓勵具體供出
    其上游販毒者，俾資追查該毒梟前手及其上游毒品，以杜絕毒品之蔓延與氾濫為
    目的，倘僅自白所運輸毒品之事證及共犯為何人，但尚未進而查獲毒梟前手或其
    上游毒品者，仍不得執此邀本條規定之寬減」、「而其供出交付毒品託其運輸之
    人為莊兩家、蔡崇德，係供出共犯，與毒品危害防制條例第十七條所稱供出毒品
    來源，因而破獲者之情形不符，無該條減輕其刑之適用」（最高法院九十年度臺
    上字第一六三九號、九十二年度臺上字第五六三二號判決意旨參照），是被告甲○○雖供出交付毒品託其運輸之人為被告丙○○，然其僅係供出共犯，與毒品危
    害防制條例第十七條所稱供出毒品來源，因而破獲者之情形不同，是被告甲○○
    之選任辯護人辯稱應依上開條例減輕其刑云云，尚有誤會，而被告甲○○前開供
    述僅為本院量刑時之參考，自無法依據該條法律規定減輕其刑，特予說明。爰審
    酌被告二人運輸毒品之種類、毒性之大小、運回毒品之淨重三四‧０一公克，數
    量非多，犯行潛藏之危害較輕及被告丙○○否認犯行、被告甲○○犯罪後自白犯
    行、態度尚佳等一切情狀，分別量處如主文所示之刑，以示儆懲。
三、扣案第一級毒品海洛因二包（合計淨重三四‧０一公克，純度七五‧九六％，純
    質淨重二五‧八三公克），均應依毒品危害防制條例第十八條第一項前段規定，
    諭知沒收銷燬之；扣案之包裝海洛因之塑膠膜紙四張、錫箔紙一張，為被告丙○○所有等情，此據被告甲○○於本院審理時承明在卷，而該包裝紙係供包裝毒品
    以利運輸之用，為供運輸毒品犯罪所用之物，應依毒品危害防制條例第十九條第
    一項之規定，均應予宣告沒收，至被告甲○○將海洛因藏放在身上穿著之白色休
    閒襪裡面，然該白色休閒襪並未扣案，且該休閒襪係被告甲○○平日穿著所必須
    之物品，尚難認係供被告二人供本件運輸毒品所用之物，自不得併予宣告沒收；
    又包裝海洛英之塑膠袋二個（重二‧八九公克）係員警為便於將證物海洛因送驗
    臨時取用之物，並非被告等運輸毒品所用之物，亦不予宣告沒收。另「臺北—澳
    門」之來回機票錢雖均係由被告丙○○先支付，然被告甲○○於本院審理時業已
    供稱：因伊當時經濟狀況不好，由被告丙○○先墊支機票錢一萬四千元，回國後
    領薪水再還給被告丙○○等語（見本院九十三年二月二十四日審判筆錄第一七頁
    、第二九頁）明確，且被告二人至中國係為處理被告丙○○兒子之後事，並非一
    開始至中國即有運輸毒品回國之犯意，如前所述，亦難認機票為毒品危害防制條
    例第十九條第一項規定供運輸毒品所用之物，自毋庸併予宣告沒收，附此敘明。
據上論斷，應依刑事訴訟法第二百九十九條第一項前段，毒品危害防制條例第四條第
一項、第十八條第一項前段、第十九條第一項，懲治走私條例第二條第一項、第十一
條，刑法第十一條前段、第二條第一項前段、第二十八條、第五十五條、第四十七條
、第五十九條、第六十二條前段，判決如主文。
本案經檢察官陳美華到庭執行職務。
中        華        民        國    九十三    年    三    月    九     日
                              臺灣桃園地方法院刑事第二庭
                                  審判長法  官 徐培元
                                        法  官 林晏鵬
                                        法  官 許乃文
右正本證明與原本無異。
如不服本判決，應於判決送達後十日內向本院提出上訴狀( 應附繕本 )，上訴於
臺灣高等法院。
                                        書記官 陳慧玲
中        華        民        國    九十三    年    三    月    九     日
附本件論罪科刑依據之法條：
毒品危害防制條例第四條第一項，懲治走私條例第二條第一項
毒品危害防制條例第四條第一項
製造、運輸、販賣第一級毒品者，處死刑或無期徒刑；處無期徒刑者，得
併科新臺幣一千萬元以下罰金。
懲治走私條例第二條第一項
私運管制物品進口、出口逾公告數額者，處七年以下有期徒刑，得併科新
臺幣三百萬元以下罰金。
